【裁判字號】    92,自,154
【裁判日期】    920808
【裁判案由】    侵占
【裁判全文】
臺灣板橋地方法院刑事判決                          九十二年度自字第一五四號
    自  訴  人  慶祥交通企業有限公司
    代  表  人  陳楊美雲
    自訴代理人  甲○○
    被      告  乙○○
  號
右列被告因侵占案件，經自訴人提起自訴，本院判決如左：
    主  文
乙○○無罪。
    理  由
一、自訴意旨略以︰被告於民國九十二年二月十七日起，承租自訴人所有車牌號碼八
    Ｎ─八三八號計程車，訂有營業車輛租賃契約書，依契約書第四條規定，被告每
    日應繳交租金新台幣（下同）六百五十元，每五日繳付一次，以每月實際天數為
    計算標準，第五條並規定被告不得以任何理由拖延繳納租金，超過五日視同毀約
    ，自訴人有權即刻收回租賃車輛。被告於九十二年二月十七日起至今尚未繳納分
    文，積欠租金高達三萬二千三百元，自訴人並已於同年四月四日寄出存證信函，
    終止上開契約，並須將租賃之前開計程車駛回，但如今未見被告蹤影。被告承租
    計程車營業，每日均有相當數額現金收入，被告悉數納為己有外，更不願將承租
    車輛返還自訴人，而佔為己有繼續營業，因認被告涉犯刑法第三百三十五條第一
    項之侵占罪云云。
二、按犯罪事實應依證據認定之，無證據不得推定其犯罪事實；又不能證明被告犯罪
    或其行為不罰者，應諭知無罪之判決，前開規定自訴程序亦準用之，刑事訴訟法
    第三百四十三條、第一百五十四條第三百零一條第一項分別定有明文。
三、經查：自訴人認被告涉有上開罪嫌，無非以被告積欠車租，業已終止租約仍不返
    還承租之車輛為其主要論據，並提出營業車輛租賃契約書、繳款明細表、存證信
    函各乙紙（以上均為影本）為證。惟按刑法上之侵占罪，須持有人變易其原來之
    持有意思而為不法所有之意思，始能成立，如僅將持有物延不交還或有其他原因
    致一時未能交還，既缺乏主觀要件，即難遽以該罪相繩，最高法院六十八年度台
    上字第三一四六號判例可資參照。從而縱認被告二人曾有積欠租金，並於自訴人
    催告並終止租約請求被告返還前開租賃物車牌號碼八Ｎ─八三八號計程車後，被
    告遲未將該計程車返還，自訴人仍應證明被告二人確有變易其原來之持有意思而
    為不法所有之意思，始得認被告確實涉犯侵占罪。訊據被告乙○○固不否認曾向
    自訴人租車，並積欠租金之事實，惟矢口否認有何侵占犯行，辯稱：其雖有開計
    程車，但二月至五月間因SARS的關係很少開，又因積欠租金不敢與自訴人聯絡，
    且其已於九十二年五月十三日將車放在台北市○○○路七六巷二弄二號三樓之一
    ，並於同年月十四日告知其母積欠租金等情，請其母出面處理，其則於五月十三
    日、二十四日住院，同年月二十九日才出院，並無侵占該車的意思等語。自訴人
    代理人亦對於被告前開所辯無意見，認事情應該是這樣，被告確有通知，其已於
    同年六月二日去牽車，現在認為被告沒有侵占的問題等語。此外並有行政院國軍
    退除役官兵輔導委員會台北榮民總醫院住院診斷證明書二紙（其中乙紙為影本）
    在卷可稽，核與被告所辯情節相符。則被告雖然積欠租金，遲延交還前開計程車
    ，然其既係主動聯絡自訴人，並將該車交還，就所積欠租金部分也已達成和解，
    有和解書乙紙附卷可參，則依自訴人之舉證，尚難認定被告有何變易其原來之持
    有意思而為不法所有之意思，即缺乏主觀要件，尚難遽以侵占罪相繩。本件應屬
    民事糾葛，尚無證據證明被告有何侵占犯行，本件係屬不能證明被告犯罪，應為
    無罪之諭知。
據上論斷，應依刑事訴訟法三百四十三條、第三百零一條第一項，判決如主文。
中      華      民      國      九十二      年      八     月     八    日
                                  臺灣板橋地方法院刑事第二庭
                                      法  官   張   宏   節
右正本證明與原本無異。
如不服本判決，應於判決送達後十日內向本院提出上訴狀。
                                      書記官   李   淑   秋
中      華      民      國      九十二      年     八      月    十九   日


司法院資訊處製作；財團法人民間司法改革基金會備份。
